【裁判字號】    94,易,557
【裁判日期】    950815
【裁判案由】    重利等
【裁判全文】
臺灣高雄地方法院刑事判決               94年度易字第557號
公  訴  人  臺灣高雄地方法院檢察署檢察官
被      告  乙○○
                    （現於臺灣高雄看守所附設勒戒處所觀察
            丙○○
共      同
選任辯護人  秦德進律師
            許惠珠律師
上列被告因重利等案件，經檢察官提起公訴（93年度核退偵字第
583 號）後，被告於本院準備程序為有罪之陳述，經合議庭裁定
由受命法官依簡式審判程序獨任審理，又經檢察官聲請改依協商
程序而為判決，本院判決如下：
    主  文
乙○○犯常業重利罪，處有期徒刑陸月，如易科罰金，以佰元
折算壹日。扣案借貸客戶名冊貳拾捌份、曉年收入名細表捌張、
客戶繳息名冊清單張、客戶名冊月報表拾肆張，均沒收。
丙○○連續犯重利罪，處拘役伍拾玖日，如易科罰金，以佰元
折算壹日。扣案地下錢莊借貸資料拾伍份、通訊名冊壹本，均沒
收。
    事實及理由
一、本件犯罪事實及證據，除(一)犯罪事實中：第1 行將「基於重
    利之概括犯意」更正為「基於乘他人急迫，貸以金錢而取得
    與原本顯不相當之重利為常業之犯意」，並於第7 行中補充
    「並恃此為生」；第10行中補充：「致生危害於丁○○等人
    生命、身體之安全」。又將扣案物補充及更正為「扣得甲○
    ○等人身分證、駕照及乙○○所有供犯罪所用之借貸客戶名
    冊28份、曉年收入名細表8 張、客戶繳息名冊清單3 張、客
    戶名冊月報表14張，併查扣得丙○○所有供犯罪所用之地下
    錢莊借貸資料15份、通訊名冊1 本。另將附表一編號17 至
    50號之日期補充及更正為「民國93年上半年」，將附表二編
    號4 之日期及金額補充及更正為「93年3 月至6 月」、「新
    台幣1 萬元至3 萬元」；(二)證據部分補充：被告乙○○、丙
    ○○於本院之自白（見本院卷第211 頁）外，餘均引用檢察
    官起訴書之記載（如附件）。另公訴人原起訴被告乙○○涉
    犯刑法第344 條重利罪嫌，然前於94年5 月16日本院準備程
    序時已當庭變更起訴法條為刑法第345 條之常業重利罪。又
    被告乙○○、丙○○行為後，刑法第345 條常業重利罪、刑
    法第55條有關牽連犯規定、刑法第56條連續犯規定及罰金罰
    鍰提高標準條例第2 條均已刪除，另刑法第33條第5 款罰金
    刑之下限及刑法第41條第1 項易科罰金折算標準等均已變更
    提高（罰金刑下限提高，將實質變更刑法第344 條、第305
    條規定中有關罰金刑之最低度），並均於95年7 月1 日施行
    ，玆經比較結果，裁判時法並未較為有利於被告二人（依裁
    判時法，被告乙○○雖可論處普通重利罪，然需數罪併罰，
    且被告乙○○重利犯行為6 次以上，合併處罰之結果更不利
    於被告乙○○；被告丙○○部分無法依連續犯論以一罪，而
    需數罪併罰亦不利於被告丙○○，另上開罰金刑下限提高及
    易科罰金折算標準於修正後均將提高，亦均不利於被告二人
    ），從而應依刑法第2 條第1 項前段規定，適用行為時法，
    併此敘明。
二、本件經檢察官與被告乙○○、丙○○於審判外達成協商之合
    意且被告已認罪，其合意內容為：(一)被告乙○○願受科刑範
    圍為有期徒刑6 月，並願意向中華社會福利聯合勸募協會捐
    款新台幣20萬元（捐款部分已履行，有上海商業儲蓄銀行存
    款憑條1 紙在卷可憑）；(二)被告丙○○願受科刑範圍為拘役
    59日，並願意向中華社會福利聯合勸募協會捐款新台幣10萬
    元（捐款部分已履行，有上海商業儲蓄銀行存款憑條1 紙在
    卷可憑）。經查，上開協商合意並無刑事訴訟法第455 條之
    4 第1 項所列情形之一，檢察官聲請改依協商程序而為判決
    ，本院爰不經言詞辯論，於協商合意範圍內為協商判決。另
    扣案借貸客戶名冊28份、收入名細表8 張、客戶繳息名冊清
    單3 張、客戶名冊月報表14張，為被告乙○○所有供本件犯
    罪所用之物，而扣案地下錢莊借貸資料15份、通訊名冊1 本
    ，為被告丙○○所有供本件犯罪所用之物，均應依刑法第38
    條第1 項第2 款規定予以宣告沒收。
三、應適用之法條：刑事訴訟法第455 條之4 第2 項、第3 項、
    第455 條之8 、第454 條第2 項、第273 條之1 第1 項，刑
    法第2 條第1 項前段、第345 條（行為時）、第56條（行為
    時）、第344 條（行為時）、第305 條（行為時）、第55條
    （行為時）、第41條第1 項前段（行為時）、第38條第1 項
    第2 款，罰金罰鍰提高標準條例第1 條前段、第2 條（行為
    時）。
四、本判決除有刑事訴訟法第455 條之4 第1 項第1 款、第2 款
    、第4 款、第6 款、第7 款所定情形之一，或違反同條第2
    項規定者，得自收受判決送達之日起10日內，向本院提出上
    訴書狀，上訴於第二審法院外，不得上訴。
中    華    民    國    95    年    8     月    15    日
                  鳳山刑事第一庭  法   官 林永村
以上正本證明與原本無異。
中    華    民    國    95    年    8     月    15    日
                                  書記官  李祥銘
附表：
附錄本判決論罪科刑法條：
中華民國刑法第344條（行為時）
（重利罪）
乘他人急迫、輕率或無經驗貸以金錢或其他物品，而取得與原本
顯不相當之重利者，處1 年以下有期徒刑、拘役或科或併科1 千
元以下罰金。
中華民國刑法第345條（行為時）
（常業重利罪）
以犯前條之罪為常業者，處5 年以下有期徒刑，得併科3 千元以
下罰金。
中華民國刑法第305條（行為時）
（恐嚇危害安全罪）
以加害生命、身體、自由、名譽、財產之事，恐嚇他人致生危害
於安全者，處2 年以下有期徒刑、拘役或3 百元以下罰金。


司法院資訊處製作；財團法人民間司法改革基金會備份。
